臺灣臺中地方法院刑事判決　　　　　　　　　　　　　　九十三年度交訴字第六號
　　公　訴　人　臺灣臺中地方法院檢察署檢察官
　　被　　　告　甲○○
右列被告因過失致人於死案件，經檢察官提起公訴（九十二年度偵字第二三四三一號
），本院合議庭裁定適用簡式審判程序，判決如左：
    主  文
甲○○因過失致人於死，處有期徒刑拾月；又駕駛動力交通工具肇事，致人死亡而逃
逸，處有期徒刑捌月。應執行有期徒刑壹年肆月。
    事  實
一、甲○○未考領汽車駕車駕駛執照，於民國九十二年十一月二十三日上午五時許，
    未經允許擅自駕駛其父謝明華所有車號Ｂ八─六五三八號自小客車，沿臺中縣大
    里市○里路由東向西行駛，於同日上午五時四十分許途經大里路五二０號前，原
    應注意行車速度，依標誌或標線之規定，無標誌或標線者，在市區道路，時速不
    得超過五Ｏ公里；汽車行經無號誌交岔路口，應減速慢行，作隨時停車之準備；
    再汽車駕駛人駕駛汽車應注意車前狀況，並隨時採取必要之安全措施，依當時天
    氣雨、晨光、路面潮濕無缺陷、亦無障礙物、視距良好，並無不能注意之情形，
    竟超速且行經交岔路口未減速慢行及未注意車前狀，適蘇秋龍騎乘踏車自大
    里路五百零一巷與大里路交岔路口處由西向東橫越大里路後沿大里路往烏日方向
    行駛，亦疏未注意應行駛於慢車道而直行於快車道上，甲○○見狀煞車不及不慎
    撞及蘇秋龍所騎乘之踏車，致蘇秋龍人車倒地，甲○○未下車察看，竟加速逃
    離現場而逃逸，蘇秋龍嗣經送醫同日上午六時四十分許不治死亡，經警於同年月
    二十六日十五時許，循線查獲甲○○。
二、案經臺中縣警察局霧峰分局報告臺灣臺中地方法院檢察署檢察官偵查起訴。
    理  由
一、右開事實，業據被告甲○○坦承不諱，核與證人林苑芬、謝明華所述情節相符，
    並有道路交通事故調查報告表、現場圖及車禍現場相片、本院勘驗筆錄、履勘現
    場照片、內政部警政署刑事警察局鑑驗書等件在卷足證。而被害人蘇秋隆確因本
    件車禍受傷死亡，亦經臺灣臺中地方法院檢察署檢察官督同法醫師相驗明確，製
    有相驗屍體證明書、驗斷書及勘驗筆錄等在卷可憑。按按行車速度，依標誌或標
    線之規定，無標誌或標線者，在市區道路，時速不得超過五Ｏ公里；汽車行經無
    號誌交岔路口，應減速慢行，作隨時停車之準備；再汽車駕駛人駕駛汽車應注意
    車前狀況，並隨時採取必要之安全措施，道路交通安全規則第九十三條第一項第
    一款、第三款、第九十四條第三項分別訂有明文。依卷附道路交通事故調查報告
    表及現場圖所示，事故地點係臺中縣大里市○里路○○里路五百零一巷之交岔路
    口，現場圖雖標示被害人蘇秋龍之行車方向為西往北方向，然依肇事後現場跡證
    觀之，大里路與大里路五百零一巷口靠大里往烏日方向路旁有鋁罐類之散落物，
    若被害人遭撞擊之地點係如現場圖所示之地點，該較輕之鋁罐焉會有數個同時落
    在撞擊點之後之交岔路口處（即使撞擊鋁罐後拋亦應為分散而非集中於交岔路口
    附近），是以該鋁罐散落點附近應係撞擊之第一位置，而非現場圖所示之箭頭指
    示處甚明。是以被害人當時之行車方向應非由西向北橫越大里路，而應係由大里
    路五百零一巷口橫越大里路後，至對向車道後往烏日方向直行，道路交通事故現
    場圖關於此部分之誤載，應予更正。而被告明知行車速度，依標誌或標線之規定
    ，無標誌或標線者，在市區道路，時速不得超過五Ｏ公里，竟以時速至少六、七
    十公里之速度前進（見九十二年度偵字第二三四三一號卷第十二頁被告警詢中之
    自白），且行經無號誌交岔路口，未減速慢行，作隨時停車之準備，亦未注意車
    前狀況，且依當時情況，亦無不能注意之情形，竟疏未注意，致撞擊被害人腳踏
    車之後方，被告自有過失。而本件事故現場經本院於準備程序中履勘現場結果，
    現場係劃有機慢車專用道之道路，被害人所騎之腳踏車係屬慢車，應行駛於機慢
    車專用道，而不應行駛於快車道上，然此僅係被害人是否與有過失之問題，並不
    因此解免被告過失之責任。而被告之過失行為與被害人之死亡間具有相當因果關
    係，被告過失致死之犯行洵堪認定。次按汽車駕駛人駕駛汽車肇事致人受傷或死
    亡，應即採取救護或其他必要措施，並向警察機關報告，不得駛離或逃逸，道路
    交通管理處罰條例第六十二條定有明文。本件被告駕駛車輛撞擊被害人致其人車
    倒地，且對告訴人當場受有傷害甚至可能死亡已有認識，其竟未採取救護或其他
    必要措施，並向警察機關報告，即竟行駕車離去嗣經警循線查獲，其肇事逃逸已
    甚灼然。是被告肇事逃逸之犯行，亦堪以認定。
三、核被告所為係犯刑法第二百七十六條第一項之罪及同法第一百八十五條之四之肇
    事逃逸罪。又被告未考領駕照，業據被告供承在卷，其未考領駕照駕車肇事，依
    法應負刑事責任，過失致死部分應依道路交通管理處罰條例第八十六條第一項加
    重其刑。爰審酌被告過失程度、被害人蘇秋龍因本件車禍事故死亡，所生危害重
    大，被告肇事後更棄被害人於不顧，其罪行甚重，然被告坦承犯行，犯罪後態度
    尚稱良好等一切情狀，分別量處如主文所示之刑，並定其應執行之刑。
據上論斷，應依刑事訴訟法第二百七十三條之一第一項、第二百九十九條第一項前段
、刑法第二百七十六條第一項、第一百八十五條之四、第五十一條第五款，道路交通
管理處罰條例第八十六條第一項，罰金罰鍰提高標準條例第一條前段，判決如主文。
本案經檢察官乙○○到庭執行職務。
中      華      民      國      九十三      年      三    月    三十    日
                                  臺灣臺中地方法院交通法庭
                                        法  官  張清洲
右正本證明與原本無異。
如不服本判決，應於送達後十日內向本院提出上訴狀（須附繕本），上訴於臺灣高等
法院臺中分院。
中      華      民      國      九十三      年      三    月    三十    日
                                        書記官
附錄論罪科刑法條
刑法第二百七十六條第一項
因過失致人於死者，處二年以下有期徒刑、拘役或二千元以下罰金。
刑法第一百八十五條之四
駕駛動力交通工具肇事，致人死傷而逃逸者，處六月以上五年以下有期徒刑。
